【裁判字號】    99,裁,2822
【裁判日期】    991118
【裁判案由】    綜合所得稅
【裁判全文】
最  高  行  政  法  院  裁  定
                                      99年度裁字第2822號
聲  請  人  吳淑靜
訴訟代理人  卓隆燁
上列聲請人因與相對人財政部臺灣省北區國稅局間綜合所得稅事
件，對於中華民國99年4月29日本院99年度裁字第966號裁定，聲
請再審，本院裁定如下：
    主  文
再審之聲請駁回。
再審訴訟費用由聲請人負擔。
    理  由
一、按裁定已經確定，而有行政訴訟法第273條之情形者，始得
    對之聲請再審，同法第283條定有明文。又行政訴訟法第273
    條第1項第1款所謂適用法規顯有錯誤者，係指原裁判所適用
    之法規與該案應適用之法規相違背或與解釋、判例有所牴觸
    者而言。至於法律上見解之歧異，當事人對之縱有爭執，要
    難謂為適用法規顯有錯誤，而據為再審之理由。
二、本件聲請人因綜合所得稅事件，經臺北高等行政法院98年度
    簡字第696號判決（下稱原審判決）駁回後，提起上訴，復
    經本院99年度裁字第966號裁定（下稱原確定裁定）以上訴
    不合法而駁回。聲請人不服，對原確定裁定聲請再審，其聲
    請意旨略以：（一）聲請人業已就涉及原則性法律見解之處
    具體說明，依行政訴訟法第244條之規定提起上訴，惟上訴
    審於無具體表明聲請人所提主張為何不符之情況下，僅以聲
    請人所陳理由並無涉及法律見解具有原則性為由，逕依行政
    訴訟法第249條第1項前段予裁定駁回。（二）聲請人業已於
    行政訴訟上訴理由狀詳細說明財政部臺北市國稅局民國96年
    6月5日財北國稅審二字第0960201843號函釋（下稱北市國稅
    局96年函釋）的緣由，與財政部95年6月28日台財稅字第095
    04063430號函釋（下稱財政部95年函釋）之見解相同，惟上
    訴審未依職權審酌，率以本案件與聲請人援引之財政部95年
    函釋及北市國稅局96年函釋情形不相同為由，逕依行政訴訟
    法第249條第1項前段予裁定駁回，顯有行政訴訟法第273條
    第1項第1款「適用法規顯有錯誤」之再審事由。（三）原審
    判決未依職權審酌臺灣臺北地方法院檢察署（下稱臺北地檢
    署）檢察官偵查事證及其不起訴處分書之認定，僅以該不起
    訴處分書被告非聲請人為由，認定不能拘束本案，聲請人業
    已於行政訴訟上訴狀理由貳之三說明，惟原確定裁定以不起
    訴處分書非為確定判決為由，而逕依行政訴訟法第249條第1
    項前段予裁定駁回，違反本院32年判字第18號判例及司法院
    釋字第392號解釋，顯屬適用法規錯誤。（四）原審判決未
    依職權審酌財政部賦稅署96年12月18日台稅一發字第096045
    54530號函（下稱財政部96年函釋）之適當性，僅以本件扣
    繳稅款係在本件調查基準日後始補行扣繳為由，否准將該已
    依法繳納之扣繳稅額減除，聲請人業已於行政訴訟上訴狀理
    由參之二說明，惟原確定裁定以本件扣繳稅款係在本件調查
    基準日後始補行扣繳為由，而逕依行政訴訟法第249條第1項
    前段予裁定駁回，顯有行政訴訟法第273條第1項第1款「適
    用法規顯有錯誤」之再審事由，應予廢棄。（五）原審判決
    未依職權審酌行政罰法第24條規定「一行為不二罰」原則及
    稅捐稽徵法第44條但書規定，僅以行為主體不同為由，認定
    不能拘束本案，聲請人業已於行政訴訟上訴狀理由參之三說
    明，惟原確定裁定以行為主體不同為由，而逕依行政訴訟法
    第249條第1項前段予裁定駁回，顯有行政訴訟法第273條第1
    項第1款「適用法規顯有錯誤」之再審事由，應予廢棄等語
    。
三、本院查：原確定裁定係以該訴訟事件依其所陳述理由，並無
    所涉及之法律見解具有原則性之情事，聲請人提起上訴，不
    應許可，而予以駁回。另敘明本院32年判字第18號判例係謂
    ：「司法機關所為之確定判決，其判決中已定事項，若在行
    政上發生問題時，行政官署不可不以之為既判事項而從其判
    決處理，此為行政權與司法權分立之國家一般通例。」可知
    其係闡述法院之確定判決所認定者對行政機關之效力。惟本
    件聲請人所主張者，乃臺北地檢署檢察官96年度偵字第2347
    號不起訴處分書中之認定，其既非法院之確定判決，且行政
    法院應本於調查所得自行認定事實，不受刑事判決所認定事
    實之拘束。又原審判決已認定系爭款項實質上應定性為聲請
    人之薪資所得，故上訴意旨援引之財政部79年函釋、財政部
    95年函釋及北市國稅局96年函釋情形，與本件原審判決認定
    之事實均不相同，自不生上訴意旨援引之本院89年度判字第
    699號判決所揭示不得就業經查定確定之案件，憑藉新見解
    重為較不利於當事人之查定處分情事。再本件聲請人係因構
    成所得稅法第110條第1項規定之漏報而遭處以罰鍰之行政罰
    ，核與永達保險經紀人股份有限公司負責人另因違反扣繳義
    務所受行政罰，其違規行為及行為主體均不相同，自無一行
    為不二罰規定之適用甚明。另本件之扣繳稅款係在本件調查
    基準日後始補行扣繳，故不影響本件漏稅額之計算等語。觀
    諸前開聲請再審意旨，無非指摘原確定裁定之理由不備，並
    以其對財政部95年函釋及北市國稅局96年函釋之不同認知及
    本院32年判字第18號判例適用之歧異見解，指摘原確定裁定
    適用法律不當，揆諸前開說明，自非屬適用法規顯有錯誤之
    範疇。聲請再審意旨仍執前詞，請求廢棄原確定裁定，難認
    有理由，應予駁回。至聲請人對原審判決提起再審之訴部分
    ，本院另為移送之裁定，附此敘明。
四、據上論結，本件聲請為無理由。依行政訴訟法第283條、第
    278條第2項、第104條、民事訴訟法第95條、第78條，裁定
    如主文。
中    華    民    國    99    年    11    月    18    日
                    最高行政法院第二庭
                        審判長法官  鍾  耀  光
                              法官  陳  國  成
                              法官  黃  淑  玲
                              法官  鄭  小  康
                              法官  林  樹  埔

以  上  正  本  證  明  與  原  本  無  異
中    華    民    國    99    年    11    月    18    日
                              書記官  王  史  民

司法院資訊處製作；財團法人民間司法改革基金會備份。
